臺灣板橋地方法院刑事判決　　　　　　　　　　　　八十九年度交易字第五二○號
　　公　訴　人　臺灣板橋地方法院檢察署檢察官
　　被　　　告　乙○○　男　二.
右列被告因過失致死案件，經檢察官提起公訴（八十九年度偵字第一四六三三號），
本院判決如左：
    主  文
乙○○無罪。
    理  由
一、公訴意旨略稱：被告乙○○於民國八十九年七月三日凌晨零時二十分許，駕駛車
    牌號碼Ｐ九－六九八九號之綠色自小客車，行經臺北縣土城市○○路○段之外側
    車道，往板橋方向行至中央路一段路口之際，應注意且能注意車前狀況，並隨時
    採取必要之安全措施，且不得超速行駛，竟疏未注意，為加速超越同向行駛於內
    側車道之由被害人李德政所駕駛之車牌號碼ＦＭ－二一○七之紅色自小客車，乙○○所駕駛之上開汽車右前車門 (按應為左前車門之誤) 及後照鏡乃自後方擦撞
    被害人所駕駛之汽車，使被害人之汽車因失控偏離方向，與上開中華路中離十字
    路口約五公尺所置分隔島之石墩發生擦撞後，騰空飛出而全車翻轉，嗣左側車身
    落於上開中華路與中央路之十字路口即中央路一段四十五巷口對面路口之地面，
    側立直線滑行長約四十二點三公尺至中央路一段三十三號 (按為當舖) 前始停止
    ，而為騎乘機車而與被告汽車同向後方之丙○○所親見，及是時騎乘機車行經中
    央路一段往板橋方向之甲○○聽見上開擦撞聲響後所見，而被害人經送往臺北縣
    板橋市亞東醫院救治，於同年月十九日 (按應為三日之誤) 凌晨一時三十分許，
    因本件車禍致顱骨骨折、頭部外傷、顱內出血而死亡，因認被告涉有刑法第二百
    七十六條第一項之過失致死罪嫌。
二、公訴意旨認被告涉有前開罪嫌，係以：(一)檢察官於案發當日下午三時十五分許，
    前往土城市○○路○段三十九號前之現場履勘，發現上開事故現場：「一、上開
    事故現場如道路交通事故調查報告表所示：(1)中華路一段往中央路之路段離路口
    約五公尺之分隔島石墩有撞擊之擦痕；(2)在中央路一段四十五巷口對面之路口往
    土城方向，紅綠燈下之路面有一直條式擦痕至對向中央路一段三十三號，而在三
    十三號前有一乾涸之血跡。二、上開ＦＭ－二一○七汽車如報驗警卷第十一張至
    十九張相片所示，其左側車身均有擦痕。三、Ｐ九－六九八九車況如報驗卷第二
    十張至二十一張相片所示，該車僅有左前門及後照鏡有擦撞痕跡」，有履勘筆錄
    及照片一份在卷為憑。(二)證人李文秋 (按應為丙○○之誤) 於警訊時證稱：伊於
    八十九年七月三日零時二十分在土城市○○路○段靠近中央路一段路口，有一部
    紅色ＦＭ－二一○七號自小客車速度很快，後面跟一部英文字母不詳，後五碼為
    九六九八九深色自小客車，兩部車速度都很快，在靠近中央、中華路前，車號後
    五碼九六九八九自小客車與ＦＭ－二一○七號自小客車發生碰撞，然後紅色ＦＭ
    －二一○七號自小客車再碰到分隔島，整部車子飛過分隔島滑行到中央路一段三
    十九號前停下來；伊約離兩部車有十公尺，當時紅色ＦＭ－二一○七號自小客車
    在內側車道，車號後五碼九六九八九自小客車在外側車道等語。而證人甲○○於
    偵查中則證稱：伊於八十九年七月三日凌晨零時左右，有在土城市○○路○段與
    中華路口看見車禍，伊是時從中央路的一條巷子出來要走中央路右轉到板橋方向
    ，而過一家當鋪後，聽到一聲碰，伊就回頭看見有一部紅色車從中華路往中央路
    當鋪這邊側立滑行過來，後來這輛紅色車就停在當鋪前，但於滑行停住前並未與
    其他車輛發生碰撞；（提示相卷照片）伊所看到的就如第十四張相片（按相片內
    容為紅色ＦＭ－二一○七號自小客車），但車子當時仍側立未扶正，因當時伊急
    著去看父親所以就先走了；（提示相卷第二十張相片，按內容為車號Ｐ九－六九
    八九之綠色自小客車）有跟這輛同深色車，但因它車速度太快，而伊所記到是Ｆ
    九－六九八九的車號，一樣是喜美的車，而這台車速度也很快，而之前他是在紅
    色車右後方，而這輛深色車有停住一下，後退轉彎從外側超越這部紅色車進入中
    央路往板橋方向而靠人行道等語。查車號Ｆ九－六九八九之車輛，係三菱廠牌之
    紅色車輛之情，有Ｆ九－六九八九汽車之車籍作業系統查詢認可資料及車號查詢
    汽車車籍各一份在卷為憑，足見證人甲○○證稱所記車號Ｆ九－六九八九，當係
    因是時業已深夜，誤Ｐ為Ｆ所致；是以證人甲○○所見之喜美廠牌之深色車輛，
    係被告所駕駛之車號Ｐ九－六九八九之綠色自小客車，佐以被告之車輛前左前車
    門與後照鏡有擦撞痕，及事故後該車經發現於上開車禍現場，足認證人丙○○所
    見之後五碼為九六九八九之深色自小客車，當係被告所駕駛之車號Ｐ九－六九八
    九之綠色自小客車無誤。(三)況被告所駕駛之車輛倘係於中央路有與被害人之滑行
    中車輛發生擦撞，則被害人車輛之滑行路線，必有所偏離，然顯與上開履勘現場
    時，所發現「在中央路一段四十五巷口對面之路口往土城方向，紅綠燈下之路面
    有一直條式擦痕至對向中央路一段三十三號」之情，及道路交通事故調查表上所
    繪製有一直條式四十二點三公尺路面擦痕之內容不符。則本件被告駕車行經上開
    路段，疏注於注意車前狀況且超速行駛，被告應有過失，至為明確；且被告之過
    失行為與被害人之死亡間，有相當因果關係，被告有過失責任甚明。(四)至被告雖
    辯稱：伊是時係駕車搭載丁○○尾隨車號ＫＦ－七四六五之車輛，自土城中央路
    一段四十五巷口右轉往板橋方向至中央路一段，並未行經中華路云云，然與證人
    即車號ＫＦ－七四六五號車輛之駕駛人邱逸富於偵查中到庭證稱：伊時常開車從
    中華路轉中央路等語不符。又證人丁○○於八十九年八月十日訊問時證稱：伊為
    乙○○搭載於被撞前很累，在低頭想事情，伊是聽到碰一聲後才知發生事情等語
    明確，足見證人丁○○於警訊時證稱：乙○○當時駕駛車輛由巷口右轉往板橋方
    向云云，顯係迴護被告之詞，不足採信等情為其主要論據。訊據被告乙○○堅決
    否認有何過失致死罪嫌，辯稱：伊當時駕駛Ｐ九－六九八九號自用小客車搭載女
    友丁○○，是從土城市○○路○段四十五巷口右轉中央路一段往板橋方向，在中
    央路上被側立滑行之被害人汽車車頭撞擊左前車門，並非沿中華路行駛至中央路
    ，並未擦撞被害人之小客車。伊在中央路一段四十五巷口等紅燈時前面原本停一
    部ＫＦ－七四六五號小貨車，該部小貨車在伊之前右轉，伊剛右轉後就被撞了，
    伊有停下來，被害人的小客車在伊右前方，伊怕爆炸，所以將車開走，並去追那
    部小貨車，那部小貨車直走，有在紅綠燈前停下來，伊有去敲他的玻璃門，但他
    沒有理會伊，也沒有把窗戶搖下來，後來他左轉往樹林浮洲橋走了，當時路口有
    警察臨檢，伊就跟警察講說海霸王發生車禍，伊就回到現場找警察，跟警察說伊
    剛剛被撞的經過，伊是十分鐘以內就回到現場等語。
三、經查：
  (一)依卷附之警方於案發後所攝被告之Ｐ九－六九八九號喜美牌自用小客車之照片所
    示，該車受損情形係左前車門前半部有撞擊痕跡及照後鏡受損 (鏡子脫落) ，以
    左前車門前半部內凹程度頗為嚴重，以及自玻璃下緣以下迄車門下緣均有內凹情
    形觀之，必係受相當大之力道撞擊，且受力面積亦相當大 (非僅止於一點) ，始
    有可能造成該等受損情形。然觀諸被害人之ＦＭ－二一○七號紅色自用小客車之
    外觀情形，該車右後保險桿、右後葉子板處均無任何凹痕，僅自右後葉子板處沿
    右後車門、右前車門以迄右前葉子板有一長條刮痕，刮痕位置在車門手把以下、
    輪胎以上，可見縱使被害人之ＦＭ－二一○七號小客車係因右邊遭外側車道上之
    他車擦撞以致失控撞及分隔島之石墩而發生翻轉，但擦撞被害人小客車之他車亦
    絕非被告之Ｐ九－六九八九號小客車。蓋以，倘若係被告之小客車擦撞被害人之
    小客車，依被害人小客車因擦撞僅受有刮痕，且刮痕位置在車門手把以下、輪胎
    以上推斷，被告之小客車應不可能是如前述之受損情形。從而，被告辯稱其並未
    沿土城市○○路行駛擦撞被害人之小客車，而是在土城市○○路上被側立滑行之
    被害人小客車車頭撞擊左前車門等語，衡情應屬可信。本案經本院送請臺灣省臺
    北縣區車輛行車事故鑑定委員會鑑定結果，亦認「依照貴院所送偵卷Ｐ三－Ｐ一
    二照片顯示，呂車應是被李車車頭橫向撞擊 (Ｐ一一、Ｐ一二) 所以李車 (Ｐ三
    ) 右側車身是與何車相擦撞造成李車飛越中央安全島側身再撞擊呂車則無資料可
    查」，有該委員會九十年三月十二日北鑑字第九○○○九九號函在卷可稽，益徵
    被告所辯應屬可採。
  (二)雖證人丙○○於警訊稱其於八十九年七月三日零時二十分許，騎機車沿土城市○○路往中央路方向，見內側車道上之ＦＭ－二一○七號紅色自用小客車與外側車
    道上一部車號後五碼九六九八九之深色自用小客車發生碰撞等語，其於本院調查
    時到庭亦稱有看到兩部小客車擦撞，內側車道之紅色小客車就飛起來，其與機車
    上載的女友都有記得那部車的車號，就是警察局所講的號碼等語；然查，證人就
    其本人親身經歷目擊之事實經過而為陳述之證言，因受人之記憶力、觀察力或目
    擊範圍等因素之影響，故非必然可信，質言之，相較於客觀物證所呈現之事實，
    在證明力之取捨上，物證之可信度應更勝於人證。況且，據證人丙○○稱「 (問
    ：你在警察局所講的車牌號碼會不會記成其他經過該地的車子？) 當時中華路只
    有這兩部車子，後來我到中央路口那邊有些圍觀的人，有一位老先生，他說的車
    牌號碼跟我記的也是同樣號碼，我才斷定應該是這一台」、「 (問：你上次說你
    跟你女友都有記車號？) 是的，當時一位老伯也有記車號。他應該也有來開過庭
    ，我有看過他。有次我要來法院開庭，結果你們已經開完，當時我有看到他。 (
    問：你以前說有位老先生他記的號碼，跟你記的一樣，就是他嗎？) 是的，就是
    他」 (見本院九十一年三月二十七日、九十一年八月二十八日訊問筆錄) ，亦即
    ，其係在車禍發生後經與證人甲○○相互比對，始確信其所見與內側車道紅色小
    客車發生擦撞之小客車之車號為後五碼九六九八九。然而，依證人甲○○於偵查
    中及本院調查時到庭陳述之內容，均稱其行駛於土城市○○路上往板橋方向，聽
    見碰撞聲後回頭看見紅色小客車飛起來及側立滑行等語，從而，證人甲○○並未
    見到被害人之紅色小客車撞及分隔島石墩而發生翻轉之全部始末情形，雖其當時
    所記下之喜美牌深色小客車車號為Ｆ九－六九八九，當應為被告之喜美牌Ｐ九－
    六九八九號小客車，但被告當時曾駕駛Ｐ九－六九八九號小客車行經土城市○○
    路與中華路之交叉口，且沿中央路往板橋方向駛離現場之事實，已據被告自承在
    卷，故證人甲○○所述應僅能證實被告當時曾駕駛Ｐ九－六九八九號小客車行經
    車禍現場，尚不足以證明是被告之Ｐ九－六九八九號小客車擦撞被害人之紅色小
    客車而肇致車禍 (按，縱使證人甲○○當時未見其他小客車行經車禍現場，但仍
    不能排除可能有其他小客車擦撞被害人之紅色小客車後右轉沿中央路往土城方向
    逃逸，以致未為證人甲○○目睹之可能性) ，尤難據以與證人丙○○所見相互印
    證。則證人丙○○稱其因聽聞甲○○說的車牌號碼與其所記相同，才斷定發生擦
    撞的小客車是該車牌號碼，其證詞是否有誤認情形？真實性如何？亦非無可疑。
  (三)公訴意旨又指：被告所駕駛之車輛倘係於中央路有與被害人之滑行中車輛發生擦
    撞，則被害人車輛之滑行路線，必有所偏離，然顯與公訴人履勘現場時，所發現
    「在中央路一段四十五巷口對面之路口往土城方向，紅綠燈下之路面有一直條式
    擦痕至對向中央路一段三十三號」之情，及道路交通事故調查表上所繪製有一直
    條式四十二點三公尺路面擦痕之內容不符。惟查，觀之卷附土城市○○路往板橋
    方向之外側車道之現場照片，以偵查卷第六頁第三張照片所示外側車道上之路面
    刮痕而言，自照片左上角劃往右下角之刮痕 (即自車道分隔線劃往外側車道旁紅
    線方向之刮痕) 即略呈弧形，而非呈筆直之直線，故憑車禍現場之路面刮痕情形
    ，尚難以斷定被害人之紅色小客車於翻轉後側立滑行途中必未曾撞及任何車輛。
    是公訴意旨憑車禍現場之路面刮痕情形指被告所辯為不實，亦有未洽。綜上所述
    ，本案憑被告之Ｐ九－六九八九號小客車及被害人之ＦＭ－二一○七號小客車之
    外觀受損情形，足可認定被告辯稱其並未沿土城市○○路行駛擦撞被害人之小客
    車，而是在土城市○○路上被側立滑行之被害人小客車車頭撞擊左前車門等語，
    可堪採信，而上揭物證之可信度應猶勝於證人丙○○之證詞。此外，復查無其他
    積極證據足資證明被告有何過失致死犯行，不能證明被告犯罪，爰依法諭知無罪
    之判決。
據上論斷，應依刑事訴訟法第三百零一條第一項，判決如主文。
本案經檢察官黃重剛到庭執行職務。
中      華      民      國    九十一    年     十二     月    三十一    日
                                臺灣板橋地方法院刑事第五庭
                                    法  官    戴   嘉   清
右正本證明與原本無異
如不服本判決應於送達後十日內向本院提出上訴狀
                                    書記官    陳   春   銘
中      華      民      國    九十一    年      十二    月   三十一     日
